【裁判字號】    97,易,1137
【裁判日期】    980107
【裁判案由】    竊盜等
【裁判全文】
臺灣臺南地方法院刑事判決              97年度易字第1137號
公  訴  人  臺灣臺南地方法院檢察署檢察官
被      告  庚○○
                    現羈押於臺灣臺南看守所
選任辯護人  宋金比律師
上列被告因竊盜等案件，經檢察官提起公訴（96年度偵緝字第17
93號、97年度偵字第8582號），本院判決如下：
    主  文
庚○○收受贓物，累犯，處有期徒刑壹年肆月，減為有期徒刑捌
月。
其餘被訴部分無罪。
    事  實
一、庚○○前因贓物罪，經臺灣高等法院臺南分院以88年度上訴
    字第38號判處有期徒刑一年二月確定，於民國89年5月25日
    假釋出獄，於同年7月23日假釋期滿，執行完畢。仍不知悔
    悟，復基於收受贓物之犯意，於92年12月12日至同年月19
    日間某不詳時間，在臺中縣太平市○○○街2之1巷16號 (下
    稱本案房屋)其承租之住處內，明知不詳之人交付如附表所
    示之機車5輛，係他人於附表所示時間及地點竊得之贓車，
    竟予以收受，並將該批贓物機車解體、改裝。嗣經警於92
    年12月19日下午5時許，在上址查獲，並當場扣得拆解機車
    工具1批、車號BR5-380號車牌1面、安全帽7頂、車號G53-51
    5號機車之機車新領牌照登記書及強制汽車責任保險費收據
    各1份、丑○○印章1枚、車號J82-492號機車之臺中市警察
    局舉發違反道路交通管理事件通知單1紙、癸○○、王明智
    及王政民戶口名簿各1份、王明智身分證1枚、王明智及王政
    民印章各1枚、車號GX5-122號機車之交通部公路總局自行收
    納款項收據及強制汽車責任保險費收據各1紙。
二、案經彰化縣警察局彰化分局報告臺灣臺中地方法院檢察署呈
    請臺灣高等法院檢察署檢察長令轉臺灣臺南地方法院檢察署
    檢察官偵查起訴。
    理  由
壹、有罪部分：
一、訊據被告庚○○固就曾承租臺中縣太平市○○○街2之1巷16
    號房屋乙節供認不諱，惟矢口否認有何收受贓物犯行，辯稱
    ：伊只於92年9到11月承租臺中縣太平市○○○街2之1巷16
    號房屋，因丁○○說要續租，所以伊就將鑰匙交給丁○○，
    在92年11月26日就將承租的房子還給丁○○，所以屋內的東
    西伊都不知道如何來的，當時伊人已經回到台南，伊所有
    VHS- 980的摩托車也由翔順機車托運站寄回台南。96年12月
    份警察去搜索房子後，丁○○有來找過伊，因為丁○○要伊
    把案子擔下來云云。經查：
  (一)附表編號一至五所示機車分別為丑○○等人於附表所示時間
    失竊者，業據證人即被害人丑○○（警詢附於中檢93偵3009
    卷第12頁）、卯○○（警詢附於中檢93偵3009卷第13頁）、
    癸○○（警詢附於中檢93偵3009卷第14頁）、寅○○（警詢
    附於中檢93偵3009卷第15頁）於警詢中證述綦詳；並有證人
    丑○○、卯○○、癸○○、寅○○之車輛竊盜、車牌失竊資
    料個別查詢報表--查詢車輛認可資料各5份、車籍作業系統
    --查詢認可資料各5份附卷可稽。此外，復有臺灣臺中地方
    法院搜索票、搜索、扣押筆錄、扣押物品目錄表、車號G53-
    515號機器腳踏車新領牌照登記書、強制汽車責任保險費收
    據、車號J82-492號機車之臺中市警察局舉發違反道路交通
    管理事件通知單、卯○○置於車號J82-492號機車內遭竊之
    安全帽照片、車號BR5-380號車牌照片、戶口名簿、交通部
    公路總局自行收納款項收據、贓物保管收據、本案房屋現場
    照片、扣押物品照片存卷可憑，足認臺中縣太平市○○○街
    2之1巷16號房屋內所查獲之機車等物確屬被害人丑○○等人
    所失竊之贓物無誤。
  (二)被告辯稱92年11月26日已將承租的本案房屋交還給丁○○乙
    節，經證人丁○○到庭證稱被告並未將本案房屋鑰匙交給他
    ，92年12月份房租非他所支付，12月間他也沒有再進去過本
    案房屋等語（見本院卷第83頁）。被告就此亦未能舉證以實
    其說，難認被告所辯屬實。又證人己○○固結證稱自92年8
    月起收過5個月的房租，房租庚○○、丁○○都支付過等語
    ，惟證人己○○就92年12月份之房租究竟係何人所支付或有
    無支付等情，則證稱「不是記得很清楚」或「忘記了」等語
    （見本院卷第94頁、95頁），職是，證人己○○之證言亦難
    為有利被告之認定。
  (三)再證人即負責查獲本案之員警辛○○證稱：「（問：你為何
    會以為庚○○在裡面？）我們去埋伏時有多次看到被告庚○○進出兩次的樣子，他騎著摩托車。」、「（問：你有沒有
    看到一個人把VHS-980的摩托車騎來放著？）幾號我不清楚
    ，因為我們是先回去查證後是庚○○。」等語（見本院卷第
    147、149-150頁），足徵92年12月間本案房屋仍是被告所承
    租使用無疑。而被告辯稱當時機車已寄回台南云云，經本院
    向台中翔順機車託運公司函查結果，該公司92年11月至同年
    12月間，並無車號VHS-980號摩托車的託運資料，有該公司
    97年11月18日函可憑（見本院卷第183頁），益徵被告所辯
    不足採信。
  (四)末查，被告辯稱證人丁○○曾到台南找伊要擔下本案之事，
    經證人丙○○結證稱並不認識證人丁○○，與被告在吃飯喝
    酒中也沒有談到被告贓物案子，台中綽號「阿華」之人是帶
    朋友「吳樂」到台南聚餐，而「吳樂」是否為證人丁○○則
    「不確認」等語（見本院卷第157-159頁）；證人甲○○雖
    證稱有與被告及丁○○、丙○○等人在海龍海產店吃過飯，
    但也證稱大家都吃一吃、喝一喝，沒有談及官司訴訟的事情
    等語（見本院卷第162-163頁），足證被告辯稱證人丁○○
    要伊擔下本案之事並非屬實。至於證人乙○○雖證稱有聽到
    丁○○說「把事情擔下來」這句話，然證人乙○○乃男女朋
    友關係，被告之友人稱呼乙○○為「嫂子」，足認其與被告
    之情誼深厚，其證言自多所迴護被告。丁○○若果當場有要
    求被告「把事情擔下來」之事，何以同樣在場之丙○○、甲○○均未聽聞此事？況海產店乃一公開場所，在該處吃飯進
    出的人員必然不少，而要他人為己頂罪之事乃事涉犯罪行為
    ，丁○○為何不在隱密場所談論，竟敢在公開場所討論此事
    ，殊有違常理！可見證人乙○○之證言純屬迴護被告之詞，
    難予採信。
  (五)綜上所述，被告所辯均無確實證據可資佐證，而本案房屋於
    案發時確係被告承租使用乙節業經證人丁○○、辛○○證述
    明確，足認被告所辯無非畏罪卸責之詞，不足採信。本件事
    證已臻明確，被告收受贓物犯行洵堪認定，應依法論科。
  (六)另公訴意旨指稱被告係基於概括犯意，自民國92年12月3日
    起至同年月19日止，收受如附表所示之機車5輛云云。惟查
    ，被害人丑○○等5人之機車固係分別於附表所示之不同時
    間內失竊，然本案乃於92年12月19日，在臺中縣太平市○○○街2之1巷16號房屋1次查獲失竊之5輛機車等物，則公訴意
    旨究憑何證據資料認定被告係分多次收受本案之贓物？就此
    公訴意旨並未舉證加以說明，自無從認定被告係基於概括犯
    意多次收受不詳姓名之人交付之贓物，則自應作有利被告之
    認定，認被告只有1次收受贓物犯行，併予敘明。
二、本件該不詳姓名之人既未交付被告如附表所示5輛失竊機車
    之合法來源證明文件，被告亦未能提出取得機車之合法證明
    文件，足認被告乃明知該5輛機車均屬來源不明之贓車，核
    被告所為，係犯刑法第349條第1項之收受贓物罪。再被告庚○○有如事實欄所示執行完畢之前科紀錄，此有臺灣高等法
    院被告前案紀錄表1份附卷可查（本院易49卷第5至16頁），
    是被告於受有期徒刑執行完畢後5年內，故意再犯本件有期
    徒刑以上之罪，無論依修正施行前刑法第47條第1項之規定
    或依修正施行後刑法第47條第1項之規定，均構成累犯，對
    被告而言不生利與不利之影響，爰依現行刑法第47條規定論
    以累犯。爰審酌被告之品行、犯罪動機、目的、手段、所生
    之危害及犯罪後否認犯行尚乏悔意之態度等一切情狀，量處
    如主文所示之刑。另被告上揭犯行，犯罪時間在96年4月24
    日以前，所犯之罪名及所宣告刑度，均合於96年罪犯減刑條
    例所定減刑要件，應予減刑二分之一，如主文所示，以資儆
    懲。另公訴意旨以被告有犯罪習慣，請求依竊盜犯贓物犯保
    安處分條例第3條第1項規定，宣告被告應於刑之執行前，令
    入勞動場所強制工作云云。但查被告於本案前固曾有2件贓
    物罪經判刑確定在案，其中第1件係於87年間所犯，第2件為
    91 年間所犯，兩案相隔已有4年之久，而第2案距本案亦逾
    一年以上期間，且就犯案次數言也非眾多，尚難認已有犯罪
    習慣，顯與竊盜犯贓物犯保安處分條例第3條第1項規定尚有
    未合，故不另諭知刑前強制工作。
貳、無罪部分：
一、公訴意旨略以：庚○○意圖為自己不法之所有，基於竊盜之
    犯意，於97年4月16日上午0時40分許，駕駛車牌號碼D4-74
    32號自用小客車至停放在臺南市○○街○段543號前之戊○○所管領之車牌號碼Z2-9515號自用小貨車後方，並執持客
    觀上足以對人之生命、身體安全構成威脅之扳手1把，蹲在
    上揭自用小貨車旁，以約10分鐘之時間拆卸該車排氣管之螺
    絲6顆而欲竊取排氣管內之觸媒轉換器，尚未得手之際，經
    戊○○發覺報警處理，庚○○則趁機逃離現場。因認被告涉
    犯刑法第321條第2項、第1項第3款之加重竊盜未遂罪嫌云云
    。
二、公訴人上開所認，無非以證人即告訴人戊○○於警詢中指述
    被告有拆解其所有小貨車之排氣管的螺絲6顆為據。訊之被
    告庚○○堅詞否認有何竊盜未遂之犯行，辯稱：伊係因喝酒
    而將車停在台南市○○街○段543號前休息，並無竊盜犯行
    ，同時於警察盤查時，並未記載有扳手，且記載無可疑物品
    ，可見伊並未持有扳手。且常情不可能於盤查後仍然行竊等
    語。
三、按犯罪事實，應依證據認定之，無證據不得認定犯罪事實，
    而不能證明被告犯罪者，即應為無罪之諭知，刑事訴訟法第
    154條第2項、第301條第1項前段分別定有明文。又苟積極證
    據不足為不利於被告事實之認定，即應為有利於被告之認定
    ，更不必有何有利之證據；且刑事訴訟法上所謂認定犯罪事
    實之證據，係指足以認定被告確有犯罪之積極證據而言，該
    項證據自需適合於被告犯罪事實之認定，始得採為斷罪資料
    ；如未能發現相當證據，或證據不足以證明，自不能以推測
    或擬制之方法，以為裁判之基礎；而刑事訴訟法第161條第1
    項規定檢察官就被告犯罪事實，應負舉證責任，並指出證明
    之方法，故檢察官對於起訴之犯罪事實，應負提出證據及說
    服之實質舉證責任，倘其所提出之證據，不足為被告有罪之
    積極證明，或其闡明之證明方法，無從說服法官以形成被告
    有罪之心證，基於無罪推定之原則，自應為被告無罪判決之
    諭知（最高法院30年上字第816號、29年上字第3105號及92
    年臺上字第128號判例參照）。
四、經查：
  (一)證人即告訴人戊○○固於本院審理中到庭指稱：「我的鄰居
    報案，警察便來巡邏，盤察被告庚○○的車，當時我尚未就
    寢，便從窗戶看，警察盤察很久，似乎沒什麼東西，車子裡
    有些工具像是固定扳手 (日語)及一支小支手電筒，後來警
    察便離開，可是被告庚○○並沒有離開，我看他有時在他的
    車內，有時拿著手電筒到處照，之後便走進我家的騎樓，也
    就是車底，也不知道拔什麼，因為我的車停放在騎樓，所以
    沒有看到他拔什麼，當時沒想到他是拔車子的零件。之後他
    都沒有走，我便從後面走過來，他聽到我的腳步聲，知道有
    人來了，便趕緊站起來，站在他的車邊，把工具丟到車內，
    便想走了，我問他在拔什麼東西，他答說沒有，說他在修理
    摩托車，稍早他是說他在喝酒，喝完在那裡休息，可是我沒
    有看到酒瓶，後來又說他想睡覺在睡覺，我想說要睡覺應該
    在他車上睡，為什麼在我車旁睡。他的車也放在路邊很久。
    」等語。惟告訴人戊○○又證稱：「（問：你是站在你二樓
    房間看到被告庚○○在拔東西？）他正好在採光罩下，看得
    不是很清楚，但是他蹲在我車子的化油轉換器。」、「（問
    ：你怎麼確定他手裡拿的就是固定扳手〔以日語發音〕？我
    就從樓上看到他的手裡拿著就是拆卸用的器具。（問：你可
    否判定大概多長？）大概是可以握在手上，不是很長。）」
    （見本院卷第97、99頁）。既然告訴人身在家中二樓房間內
    ，且當時乃凌晨0時40分許，時值深夜，現場光線應該不甚
    明亮，告訴人又稱對被告所處位置看的不很清楚，則告訴人
    如何認定被告所持不很長之物為拆卸用之固定扳手呢？職是
    ，告訴人之指述即非無疑！
  (二)又在告訴人下樓查看前，因被告已在該同一地點一段時間，
    所以告訴人之鄰居已先報警處理，員警到場後，被告有配合
    警方，將行車箱及車內打開檢查，經警檢查後，未發現有何
    可疑情事，此有臺南市警察局第三分局安南派出所受理各類
    案件紀錄表可稽（見警卷第13頁）。依常理被告若有行竊之
    意圖，而於尚未著手行竊前員警已到場盤查，並留有被告姓
    名、年籍資料，被告應不致於再於該處下手行竊，蓋被告如
    仍在該處行竊，警方必將偵查方向指向被告，而且很容易即
    查獲乃被告所為，被告非至愚之人諒不至如此做。況且被告
    既要行竊，應是選擇人員往來甚少之處下手，以免為他人發
    覺報警查獲方是。然依告訴人所稱其住處對面即是7-11便利
    商店，7-11便利商店乃24小時營業之商店，隨時可能有人進
    出該處。再依警卷所附照片所示，告訴人之小貨車車頭朝向
    住家，車後端朝向馬路，則被告要下手行竊排氣管內之觸媒
    轉換器，勢必人要位在馬路上的位置，其對面即是24小時營
    業之商店，被告不怕被店內店員或出入購物之民眾發現嗎？
    因此，被告所辯伊只是因酒醉在該處休息，不可能在該處行
    竊等語應尚堪採信。
五、綜上所述，本件公訴意旨所舉證之證據除告訴人之指述外別
    無其他證據資料足資佐證被告確有行竊犯行，且告訴人指稱
    之行竊工具亦未查獲，則公訴人上開所為之舉證，顯尚不足
    認定被告有竊盜未遂之犯行。此外，復查無其他積極證據可
    認被告確有公訴人上開所指之犯罪行為，參諸前揭最高法院
    判決意旨，此部分自應為被告無罪之諭知。
據上論斷，應依刑事訴訟法第299條第1項前段、第301條第1項，
刑法第349條第1項、第47條第1項，刑法施行法第1條之1，中華
民國九十六年罪犯減刑條例第2條第1項第3款、第7條，判決如主
文。
本案經檢察官壬○○到庭執行職務。
中    華    民    國    98    年    1     月    7     日
                  刑事第一庭    審判長法  官  林英志
                                      法  官  林勝利
                                      法  官  彭喜有
以上正本證明與原本無異。
如不服本判決應於收受本判決後10日內向本院提出上訴書狀，並
應敘述具體理由。其未敘述上訴理由者，應於上訴期間屆滿後20
日內向本院補提理由書狀（均須按他造當事人之人數附繕本）「
切勿逕送上級法院」。
                                書記官  黃傳鈞
中    華    民    國    98    年    1     月    9     日
附錄本案論罪科刑法條全文
中華民國刑法第349條第1項：
收受贓物者，處 3 年以下有期徒刑、拘役或 5 百元以下罰金。
犯罪事實一附表：
┌──┬─────┬──────┬───┬──────┐
│編號│時      間│地        點│被害人│失 竊 機 車 │
├──┼─────┼──────┼───┼──────┤
│一  │92年12月3 │臺中市○○路│丑○○│車號G53-515 │
│    │日下午4時 │1號前       │      │號重型機車( │
│    │許        │            │      │置物箱內置該│
│    │          │            │      │機車機器腳踏│
│    │          │            │      │車新領牌照登│
│    │          │            │      │記書及強制汽│
│    │          │            │      │車責任保險費│
│    │          │            │      │收據各1份、 │
│    │          │            │      │丑○○印章1 │
│    │          │            │      │枚)         │
├──┼─────┼──────┼───┼──────┤
│二  │92年12月9 │臺中市育才北│卯○○│車號J82-492 │
│    │日下午2時 │路102號旁   │      │號重型機車  │
│    │許        │            │      │(置物箱內置 │
│    │          │            │      │臺中市警察局│
│    │          │            │      │舉發違反道路│
│    │          │            │      │交通管理事件│
│    │          │            │      │通知單1紙及 │
│    │          │            │      │安全帽1頂)  │
├──┼─────┼──────┼───┼──────┤
│三  │92年12月10│臺中市○○路│癸○○│車號PV6-633 │
│    │日下午4時 │與五順街口  │      │號重型機車( │
│    │許        │            │      │內置癸○○、│
│    │          │            │      │王明智及王政│
│    │          │            │      │民戶口名簿各│
│    │          │            │      │1份、王明智 │
│    │          │            │      │身分證1枚、 │
│    │          │            │      │王明智及王政│
│    │          │            │      │民印章各1枚)│
├──┼─────┼──────┼───┼──────┤
│四  │92年12月11│臺中市○○路│寅○○│車號BR5-380 │
│    │日下午9時 │與建國路口  │      │號重型機車  │
│    │許        │            │      │            │
├──┼─────┼──────┼───┼──────┤
│五  │92年12月12│臺中市○○路│子○○│車號GX5-122 │
│    │日下午8時 │與光明路口  │      │號重型機車( │
│    │許        │            │      │置物箱內置該│
│    │          │            │      │機車交通部公│
│    │          │            │      │路總局自行收│
│    │          │            │      │納款項收據及│
│    │          │            │      │強制汽車責任│
│    │          │            │      │保險費收據各│
│    │          │            │      │1紙)        │
└──┴─────┴──────┴───┴──────┘
附記事項：告訴人或被害人對於判決如有不服，請具備理由逕向
檢察官聲請檢察官提起上訴，其上訴期間之計算，係以檢察官收
受判決正本日期為準。


司法院資訊處製作；財團法人民間司法改革基金會備份。
